臺灣雲林地方法院民事判決　九十一年度簡上字第九號
　　上　訴　人　乙○○○○○○.
　　被　上訴人　甲○○
右當事人間請求履行契約事件，上訴人對於中華民國九十一年一月十日本院斗六簡易
庭九十年度六簡字第三一二號第一審判決提起上訴，本院判決如左：
    主　文
上訴駁回。
第二審訴訟費用由上訴人負擔。
    事　實
甲、上訴人方面：
一、聲明：
（一）原判決廢棄。
（二）右廢棄部分，被上訴人應給付上訴人新台幣（下同）二十五萬元，及自民國九
      十年十月二十七日起至清償日止，按年息百分之五計算之利息。
二、陳述：除與原審判決書所載相同者，茲予引用外，補稱：
（一）原契約無涉賣房屋才還錢之事，被上訴人於應訊時亦自稱是訂約以後，才想賣
      房屋後還錢。至於證人林業凱根本不曾與上訴人談及代被上訴人洽談和解事宜
      ，其於原審之證詞不實，和解書是被上訴人自己書寫，如係賣房屋後才還錢，
      就此重要事項，何以不記載於和解書上，顯見書寫和解書當時，並無賣房屋後
      還錢之約定。
（二）被上訴人跟我借款一百萬元，和解當時說要還款五十萬元，到現場時，被上訴
      人說他只有二十五萬元，並交付該二十五萬元，至於另外二十五萬元，說過幾
      天再給我，後來就沒有下文了。被上訴人是拿發票人林錦之支票，經被上訴人
      背書，由被上訴人向我借得一百萬元，至於何人借錢，我不管，發票人林錦為
      何人，我也不知道。房屋買賣契約書是我簽訂的沒錯，因為被上訴人欠我錢，
      我才購買該房屋抵債，並非真正有意願購買房屋。當時談還錢之事，是一百萬
      元，因有錢拿五十萬元就可以，但是被上訴人只給我二十五萬元，我以為有五
      十萬元，所以才在契約書的上方寫以五十萬元和解，當時沒有約定另外二十五
      萬元，等該房屋出售後再行給付。因此，被上訴人應給付上訴人二十五萬元等
      語。
三、證據：援用原審之立證方法，並提出支票影本為證。
乙、被上訴人方面：
    被上訴人未於言詞辯論期日到場，惟據其前於準備程序之聲明及陳述，如左：
一、聲明：如主文所示。
二、陳述：除與原審判決書所載相同者，茲予引用外，補稱：
（一）被上訴人曾向上訴人借得一百萬元，是朋友林永箕借的，是以經由被上訴人背
      書之支票，向上訴人借得一百萬元，後來林永箕經營建設公司倒閉，上訴人才
      找被上訴人還款，因被上訴人蓋有房屋待售，上訴人要求將一間房屋讓給他，
      才在八十四年十二月十三日簽訂買賣契約書，房屋總價三百五十萬元，預扣該
      借款一百萬元，上訴人應交付二百五十萬元價金。
（二）因兩造是親戚，訂約後，上訴人後悔說他不要房屋，要求被上訴人還他一百萬
      元，但被上訴人不同意。嗣上訴人找林業凱處理，之後才談到五十萬元和解，
      因被上訴人沒有五十萬元，所以才當場給付二十五萬元，另外二十五萬元要等
      房屋出售後給付，因為上訴人對該房屋也有責任。當時有約定另外二十五萬元
      等房屋出售後給付，寫和解書時有上訴人、林業凱及被上訴人在場，目前該房
      屋尚未出售等語。
三、證據：援用原審之立證方法。
    理　由
一、本件被上訴人未於言詞辯論期日到場，核無民事訴訟法第三百八十六條各款所列
    情形，茲依上訴人之聲請，由其一造辯論而為判決。
二、本件上訴人起訴主張：被上訴人前以發票人林錦簽發、經被上訴人背書之支票，
    向上訴人借得一百萬元，嗣因被上訴人積欠上訴人該款項，始向被上訴人購買房
    屋抵債，後來因被上訴人無法依約交付房屋，經雙方於民國八十九年九月二十日
    達成和解，由被上訴人給付五十萬元，除當場由被上訴人交付現金二十五萬元外
    ，其餘二十五萬元，約定以即期支票支付，詎被上訴人未依約交付支票，亦未清
    償餘款，為此訴請被上訴人給付該二十五萬元及法定遲延利息等語；被上訴人則
    以：前以經由被上訴人背書之支票，向上訴人借得一百萬元，後來借款之人林永
    箕因經營建設公司倒閉，被上訴人蓋有房屋待售，應上訴人之要求而將房屋一間
    讓給他，乃在八十四年十二月十三日簽訂買賣契約書，總價三百五十萬元，預扣
    該借款一百萬元，上訴人應交付二百五十萬元價金。兩造是親戚，訂約後上訴人
    後悔，說他不要房屋，並要求被上訴人還他一百萬元，被上訴人不同意，嗣由上
    訴人找林業凱處理，才談到五十萬元和解，但被上訴人沒有五十萬元，當場交付
    二十五萬元，約定另外二十五萬元，須俟房屋出售後給付，惟目前房屋尚未出售
    ，上訴人不得請求給付，為此請求駁回上訴等語，置辯。
二、上訴人主張之上開事實，固據其提出八十四年十二月十三日簽訂之買賣契約書影
    本、及支票影本為憑。被上訴人對於借款一百萬元、簽訂買賣契約書、及以五十
    萬元和解，並交付二十五萬元之事實，並不爭執，並有支票影本、房屋買賣契約
    書影本、及經上訴人於買賣契約書之右上角簽收和解收款註記可按，此部分自堪
    信為實在。茲兩造所爭執者，厥以和解當時，是否約定其餘之二十五萬元，須俟
    該房屋出售後付款等問題。經查：
（一）被上訴人前以發票人林錦簽發、經其背書之票載發票日八十二年十二月十一日
      、面額一百萬元之支票一紙，向上訴人借款一百萬元，已經上訴人指明，復為
      被上訴人所不否認，並有上訴人提出之支票影本一紙為證，此部分自堪信為實
      在。而兩造於八十四年十二月十三日，就被上訴人興造中坐落雲林縣莿桐鄉○
      ○○段二二六五之二、二三０七之二地號土地上之編號Ａ１房屋，簽訂買賣契
      約書，約定總價金三百五十萬元，除定金一百萬元〔即預扣抵銷前欠借款一百
      萬元〕，上訴人尚應支付二百五十萬元價金，亦經上訴人陳明，並為被上訴人
      所不爭執，復有買賣契約書影本足佐。嗣因故發生買賣糾紛，上訴人不願意保
      有買賣之房屋，而請求返還借款一百萬元，因而於八十九年九月二十日，經上
      訴人委託訴外人林業凱居間協調，被上訴人乃同意以五十萬元和解解決，並為
      兩造所承認，互核與證人林業凱之證詞吻合，並有和解書〔即買賣契約書右上
      角註記〕附卷可參，此為兩造爭執之遠因，合先敘明。
（二）兩造借款契約，因上訴人購買前開房屋，並以該一百萬元借款債權，供作購買
      房屋定金之用，而使原有之借款契約，於買賣關係成立之同時消滅。嗣因故發
      生買賣糾紛，於八十九年九月二十日，兩造約定以五十萬元和解，當時除由被
      上訴人當場交付二十五萬元外，另外二十五萬元，究有無約定俟該房屋出售後
      給付，因雙方各執一詞，已如上述。惟查，八十九年九月二十日和解現場參與
      和解之人，有兩造及證人林業凱三人在場，為兩造所不爭執。而證人林業凱是
      應上訴人之託，從中居間磋商促成和解之人，已經被上訴人陳明，復為上訴人
      所不否認。參以證人林業凱於原審證稱：寫買賣契約書當時我不在場，但寫和
      解契約書時，我有在場，原告〔指上訴人〕有委任我與被告〔指被上訴人〕洽
      談和解事宜，當時三人在一起，原告也在場，談的結果，兩造談妥以五十萬元
      和解，被告先拿二十五萬元，等房屋賣了以後再付二十五萬元。餘款二十五萬
      元交付，是協議等房屋賣了以後再交付，支票當時沒有開，因為他們二人均在
      場，是他們自己說的，二十五萬元於現場交付，有無談到支票何時交付、如何
      交付，我不清楚，因為兩造自己談，我就不介入，房屋目前尚未賣出。當時有
      說到房屋的事，被告有說如果將房子過戶給原告的話，可能原告的損失會更大
      ，所以協商以五十萬元和解，因為被告只有二十五萬元，剩下的部分，等房屋
      賣出以後才給付，沒有約定說要如何開票或開何時的票等語。
（三）從證人林業凱證詞以觀，和解當時確由被上訴人交付二十五萬元，其餘二十五
      萬須俟該房屋出售後給付，已如上述。因此，上訴人主張和解書記載「餘款以
      支票交付」，係指即期支票，隨時得請求交付等情，不足採信。再者，證人林
      業凱係由上訴人委託居間協調之人，和解當時剩餘之二十五萬元，苟非約定俟
      該房屋出售後給付，衡情證人林業凱既受上訴人之委託，應無理由自己捏造不
      利於上訴人之證詞。因此，上訴人主張林業凱那邊有利就靠那邊等情，委無足
      取。
三、兩造既約定以上開房屋之賣出，為和解餘款二十五萬元之給付條件，該房屋迄未
    賣出，復為兩造所不爭執。從而，上訴人請求給付該二十五萬元及法定遲延利息
    ，即屬無據。原審據此判決駁回上訴人第一審之訴，核無違誤。上訴意旨仍指摘
    原判決不當，求予廢棄改判，為無理由，應駁回其上訴。
四、據上論結，本件上訴為無理由，依民事訴訟法第三百八十五條第一項前段、第四
    百三十六條之一第三項、第四百四十九條第一項、第七十八條，判決如主文。
中　　　華　　　民　　　國　　九十一　　年　　　四　　　月　　  十   　 日
                            臺灣雲林地方法院民事庭
~B審判長法官　蕭守田
~B法　　　官　蔣得忠
~B法　　　官　林秋火
右為正本係照原本作成
本件不得上訴
中　　　華　　　民　　　國　　九十一　　年　　　四　　　月　　  十   　 日
~B法院書記官　朱克文
